【裁判字號】    99,簡上,379
【裁判日期】    991209
【裁判案由】    傷害
【裁判全文】
臺灣臺北地方法院刑事判決             99年度簡上字第379號
上  訴  人  臺灣臺北地方法院檢察署檢察官
被      告  林國城
指定辯護人  本院公設辯護人張寅煥
上列上訴人因被告傷害案件，不服本院中華民國九十九年九月十
六日所為九十九年度簡字第三四二○號第一審簡易判決（聲請簡
易判決處刑案號：臺灣臺北地方法院檢察署九十九年度偵字第五
六六六號、第一三七六四號、第一四五四二號），提起上訴，本
院管轄之第二審合議庭判決如下：
    主  文
上訴駁回。
    事  實
一、林國城素罹有智能障礙合併未分類精神病，已達於精神耗弱
    之狀態，又因與李林方菊係鄰居，雙方素有嫌隙，民國九十
    九年一月二十八日十五時三十分許，林國城見李林方菊在其
    位於臺北市○○區○○街四○三巷二號住處庭院內整理物品
    ，因細故與李林方菊產生齟齬，竟基於傷害人身體之犯意，
    持李林方菊置於上址圍牆上之盆栽，朝李林方菊丟擲，致李
    林方菊因此受有臉部兩處磨損或擦傷、頭部外傷等傷害。嗣
    因李林方菊報警處理，始循線查悉上情。
二、案經李林方菊訴由臺北市政府警察局松山分局報告臺灣臺北
    地方法院檢察署（下稱臺北地檢署）檢察官偵查起訴，本院
    受理後，因林國城於通常程序之準備程序中自白犯罪，本院
    認為宜由受命法官獨任逕以簡易判決處刑。
    理  由
一、認定事實所憑之證據：
  (一)證據能力之認定：
    按被告以外之人於審判外之言詞或書面陳述，除法律有規定
    者外，不得作為證據；又被告以外之人於審判外之陳述，雖
    不符合同法第一百五十九條之一至第一百五十九條之四之規
    定，但經當事人於審判程序同意作為證據，法院審酌該言詞
    陳述或書面陳述作成時之情況，認為適當者，亦得為證據；
    又當事人、代理人或辯護人於法院調查證據時，知有第一百
    五十九條第一項不得為證據之情形，而未於言詞辯論終結前
    聲明異議者，視為有前項之同意，刑事訴訟法第一百五十九
    條第一項及第一百五十九條之五分別定有明文。查本判決下
    列所引用之各項證據方法之證據能力，公訴人、被告林國城
    及指定辯護人於本院準備程序及審判期日中均未予爭執，且
    迄至言詞辯論終結前亦未再聲明異議（本院九十九年十月二
    十五日審判筆錄參照），本院審酌該等言詞陳述及書面陳述
    作成時之情況，並無不宜作為證據之情事，依刑事訴訟法第
    一百五十九條之五之規定，自得作為證據，合先敘明。
  (二)上開事實一之部分，業據被告林國城於本院審理時供承不諱
    （本院九十九年十一月二十五日審判筆錄參照），核與證人
    即告訴人李林方菊指述情節相符（臺北地檢署九十九年度他
    字第三五四八號卷第二頁、第三頁、第十四頁至第十六頁，
    九十九年度偵字第五六六六號卷第九頁至第十一頁、第十九
    頁、第二十頁參照），並有長庚醫療財團法人臺北長庚紀念
    醫院九十九年一月二十八日診斷證明書一紙、監視錄影光碟
    及監視錄影畫面翻拍畫面十二張、告訴人傷勢照片二張在卷
    可佐（臺北地檢署九十九年度偵字第五六六六號卷第十二頁
    至第十四頁、第二二頁至第二五頁參照），是由上開補強證
    據，足認被告任意性自白核與事實相符，堪以採信。本件事
    證明確，被告之犯行堪以認定。
二、論罪科刑之法律適用：
  (一)核被告林國城所為，係犯刑法第二百七十七條第一項之傷害
    罪。
  (二)按行為時因精神障礙或其他心智缺陷，致其辨識行為違法或
    依其辨識而行為之能力，顯著減低者，得減輕其刑，刑法第
    十九條第二項定有明文。查被告為中度智能障礙者，患有智
    能障礙合併未分類精神病，目前仍持續治療中，此有中華民
    國身心障礙手冊及長庚醫療財團法人臺北長庚紀念醫院九十
    九年九月七日診斷證明書各一份附卷可佐（本院卷第五頁、
    第六頁參照），堪認被告行為時因智能障礙，致辨識其行為
    違法與依其辨識而行為之能力有顯著降低之情形，爰上揭規
    定，減輕其刑。
  (三)原審以被告自白犯行，事證明確，適用刑事訴訟法第四百四
    十九條第二項、第三項、第四百五十四條第二項，刑法第二
    百七十七條第一項、第十九條第二項、第四十一條第一項前
    段、第七十四條第一項第一款，刑法施行法第一條之一之規
    定，量處被告拘役二十日，如易科罰金，以新臺幣一千元折
    算一日，緩刑三年，其認事用法均無違誤，量刑亦屬妥適。
    上訴人循告訴人之請求，以被告雖坦承傷害犯行，然避重就
    輕，並未承認係以盆栽丟擲告訴人，僅稱係丟擲「一點泥土
    」，雖已當庭向告訴人道歉，仍難認犯後態度良好，又被告
    與告訴人向有過節，難認其係因一時衝動而為本件犯行，原
    審僅量處被告拘役二十日，實屬過輕，不足對被告懲儆等語
    。惟按量刑之輕重，係事實審法院得依職權自由裁量之事項
    ，茍已斟酌刑法第五十七條各款所列情狀而未逾越法定刑度
    ，則不得遽指為違法；又刑罰之量定屬法院自由裁量之職權
    行使，但仍應審酌刑法第五十七條所列各款事由及一切情狀
    ，為酌量輕重之標準，並非漫無限制，在同一犯罪事實與情
    節，如別無其他加重或減輕之原因，下級法院量定之刑，亦
    無過重或失輕之不當情形，則上級法院對於下級法院之職權
    行使，原則上應予尊重（最高法院七十二年臺上字第六六九
    六號判例意旨參照）。由上可知，法律固賦予法官自由裁量
    權，但此項裁量權之行使，並非得以任意或自由為之，仍應
    受一般法律原則之拘束，必須符合法律授權之目的，並受法
    律秩序之理念、法律感情及慣例所規範，法官量刑權雖係受
    法律拘束之裁量原則，但其內涵仍將因各法官之理念、價值
    觀、法學教育背景之不同而異，是以自由裁量之界限仍難有
    客觀之解答，端賴法官於個案審判時，依個案事由加以審酌
    ，若無裁量濫用情事，難謂有不當之處。查本件原審以「被
    告之心智狀況，因一時衝動致罹本件犯行，其犯罪動機、目
    的、手段，與告訴人之關係，告訴人所受傷害程度輕微，被
    告犯罪後態度尚屬良好且當庭向告訴人鞠躬道歉」等一切情
    狀，量處如上述刑度，並諭知易科罰金之折算標準，就其量
    刑輕重之準據，論敘綦詳，並已斟酌被告因心智缺陷致其辨
    識行為違法或依其辨識而行為之能力較正常人顯著為低，其
    經曉諭後，於原審即已坦承犯行，並當庭表達歉意之情形，
    在法定刑內科處其刑，於法並無不合，量刑亦稱妥適。上訴
    人依告訴人所請而以量刑過輕為由提起上訴，尚非可採，應
    予駁回。
據上論斷，應依刑事訴訟法第四百五十五條之一第一項、第三項
、第三百六十八條，判決如主文。
本案經檢察官陳國安到庭執行職務。
中    華    民    國    99    年    12    月    9     日
                  刑事第五庭  審判長法  官  黃程暉
                                    法  官  吳勇毅
                                    法  官  張詩芸
以上正本證明與原本無異。
本判決不得上訴。
                                    書記官  宋德華
中    華    民    國    99    年    12    月    10    日
附錄本案論罪科刑法條全文：
中華民國刑法第二百七十七條
傷害人之身體或健康者，處三年以下有期徒刑、拘役或一千元以
下罰金。
犯前項之罪因而致人於死者，處無期徒刑或七年以上有期徒刑；
致重傷者，處三年以上十年以下有期徒刑。

司法院資訊處製作；財團法人民間司法改革基金會備份。
